【裁判字號】    97,交聲,1376
【裁判日期】    970919
【裁判案由】    違反道路交通管理處罰條例聲明異議
【裁判全文】
臺灣桃園地方法院交通事件裁定        97年度交聲字第1376號
原處分機關  交通部公路總局新竹區監理所中壢監理站
異  議  人
即受處分人  甲○○
上列受處分人因違反道路交通管理處罰條例案件，不服原處分機
關交通部公路總局新竹區監理所中壢監理站中華民國97年7 月31
日壢監裁字第裁53-DB0000000號裁決，向本院聲明異議，本院裁
定如下：
    主  文
異議駁回。
    理  由
一、原舉發及處分意旨略以：異議人即受處分人甲○○於民國九
    十七年一月二十八日上午九時二十五分許，駕駛二九九三—
    ＦＵ號自用小客車，行經有燈光號誌管制之桃園縣中壢市○
    ○路○段三七三巷巷口處時，違規闖紅燈直行，為警攔查後
    復於上揭時間、地點，拒絕停車接受稽查而逃逸，因依道路
    交通管理處罰條例第五十三條第一項、第六十條第一項、第
    六十三條第一項第三款等規定，分別裁處異議人罰鍰新臺幣
    （下同）二千七百元、三千元，並記違規點數共四點。
二、異議意旨略以：異議人當時並未闖紅燈，警員於另案指認異
    議人時，甚至說錯異議人車輛之廠牌、車色，有可能是綠燈
    轉紅燈的誤判，而中北路不大，異議人車速又很慢，顯見異
    議人亦無逃逸的情事，至於伊沒有出示證件，是因為怕當冤
    大頭，監理站僅憑警員片面之陳述，即認定異議人違規，難
    以心服云云。
三、經查，證人即舉發員警鍾天佑於本院另案調查時結證稱：「
    我當時在中北路三七三巷巷口等紅燈，前面有兩部車，異議
    人在我的右側，她從我的右側往前開，該處是一個丁字路口
    ，燈號變成綠燈的時候，前面兩台車已經經過並且左轉，我
    是第三台，我正在左轉中，異議人就從中北路外側超越跟她
    同向的一部停等紅燈的車輛穿越路口，行駛在我前面，我左
    轉中的時候已經跟她按喇叭，超越之後我在後方開啟警報器
    ，我的同事在後方用擴音器喊她的車號請她靠路邊停車」、
    「之後我們一路尾隨她，並且閃遠燈，且警示器也響了，因
    為該處狹窄不便超車攔停，所以我們就跟著異議人過了兩個
    路口，異議人中間都沒有停車，後來異議人用倒車入庫的方
    式停在騎樓上，我們才把車子停在她的車頭前面，我們請她
    下車告知她剛剛違規的事實，並且說為何她不停車，她說她
    在車內聽不到警報器的聲音」、「我就告知異議人她有闖紅
    燈，她說她沒有違規，就不理我們，自己走入麵包店，我們
    就在外面等她，她進去大約一分鐘，出來之後我們繼續請她
    出示證件，她說自己是家庭主婦，沒錢繳罰款，就上車鎖門
    ，並且關上窗戶當作沒有聽到我們的聲音，我們衡量該車沒
    有進一步盤查的必要，就告知她我們會逕行舉發，之後我們
    才離開」等語（本院九十七年度交聲字第八四一號卷第十七
    頁至第十八頁），即異議人於該次審理時亦自承：伊當時有
    關上車窗，也沒有給警員看證件，是有經過中北路，印象中
    伊沒有注意燈號等語（同上卷第十九頁），參酌鍾天佑係單
    純服勤公務之警員，先前與異議人素不相識，並無仇怨，僅
    因偶然目擊異議人違規闖紅燈，進而加以取締而已，當無憑
    空捏造違規事實，誣攀異議人之必要，再佐以鍾員於舉發當
    日填製的「舉發違反道路交通管理事件通知單」上明確註記
    ：「駕駛人為一名年約四十歲婦人，闖紅燈，不服取締，經
    以警笛、警示燈示意停車，追逐數十公尺方停，並拒絕出示
    證件，交警盤查告發」等語（同上卷第十頁反面），此一舉
    發後之即時紀錄，顯非事後憑空捏造所得，綜上，應足認鍾
    員前開證詞實在，可以採信，從而，異議人確有前述違規闖
    紅燈後直行，及拒絕接受警員稽查之違規行為，均甚明確，
    自應依法裁罰。
四、異議人雖以前詞置辯，惟查，異議人於本院另案審理時既稱
    ：伊通過中北路時，印象中沒有注意燈號等語，此見前述，
    卻又在事後具狀陳稱：「係綠燈時停靠路邊，即馬上開走數
    秒，本人認為沒有闖紅燈」等語（見本院卷附異議人九十七
    年八月十八日聲明異議狀），前後不一，已難遽信。再者，
    警員係在現場直擊本案之違規經過，並能明確指述異議人係
    從外側超越前方停等紅燈之車輛後闖紅燈，此顯非誤判可比
    ，異議人所辯：警員或係誤判云云，顯係推測之詞，自不足
    取。另查，依道路交通管理處罰條例第七條第一項規定，道
    路交通管理之稽查，由交通勤務警察執行之，警察職權行使
    法第八條第一項第一款亦規定警察對於已發生危害或依客觀
    合理判斷易生危害之交通工具，得予以攔停，並要求駕駛人
    出示相關證件，或查證其身分，是故，異議人拒絕對警員出
    示證件，即屬拒絕警員稽查之違規行為，此間絕無按異議人
    個人片面認知，即可合理化上開不當舉措之餘地，而異議人
    對警員舉發若有不服，自應循合法管道謀求救濟，亦無容許
    異議人忽視警員所代表之公權力，獨斷專行之空間，異議人
    所辯：伊怕當冤大頭，才拒絕出示證件云云，明顯無稽。至
    於異議人另辯稱：警員在指認異議人時說錯異議人車輛之廠
    牌、車色等語，意指警員之指述與事實不符，並不可信，惟
    查，姑不論本院該次調查筆錄並無是項記載，即令有之，然
    警員在舉發當日確曾攔停過異議人，僅因異議人在盤查時拒
    絕出示證件接受稽查，致警員當下無法確認異議人身分而已
    ，並非警員辨識車輛錯誤可比，故此應無礙於警員整體陳述
    之真實性，從而，警員證詞縱有異議人指述之前開瑕疵，亦
    不足採為有利於異議人之認定。末查，本件異議人違規之直
    接證據固僅有警員之指述，然盱衡異議人與警員兩方說詞，
    應以警員所述較為可信，已經本院詳述理由如前，此自可採
    為認定異議人違規之證據。綜上所述，異議人所辯應均係卸
    責之詞，不足採取。
五、按汽車駕駛人，行經有燈光號誌管制之交岔路口闖紅燈者，
    處新臺幣一千八百元以上五千四百元以下罰鍰，並應記違規
    點數三點，道路交通管理處罰條例第五十三條第一項、第六
    十三條第一項第三款分別定有明文。又汽車駕駛人駕駛汽車
    ，有違反道路交通管理處罰條例之行為，經交通勤務警察或
    依法令執行交通稽查任務人員制止時，不聽制止或拒絕停車
    接受稽查而逃逸者，除按各該條規定處罰外，並應處新臺幣
    三千元以上六千元以下罰鍰，另應記違規點數一點，道路交
    通管理處罰條例第六十條第一項、第六十三條第一項第一款
    亦分別定有明文。經查，異議人確有上開闖紅燈後直行，且
    在面臨警員稽查時拒絕接受稽查而逃逸之二項違規事實，已
    如前述，原處分機關因依上開規定，並參酌「違反道路交通
    管理事件統一裁罰標準表」表定事項，依序各裁處異議人罰
    鍰二千七百元、三千元，並記異議人違規點數合共四點，經
    核並無不合。異議人以其並未闖紅燈，故亦有權拒絕警員稽
    查為由，向本院聲明異議，均無理由，應予駁回，爰裁定如
    主文。
據上論斷，應依道路交通案件處理辦法第十九條，裁定如主文。
中    華    民    國    97    年    9     月    19    日
                      交通法庭  法  官   陳彥宏
以上正本證明與原本無異。
如不服本裁定，應於裁定送達後5 日內向本院提出抗告狀。
                                書記官   翁其良
中    華    民    國    97    年    9     月    19    日


司法院資訊處製作；財團法人民間司法改革基金會備份。
